【裁判字號】    97,簡上,197
【裁判日期】    970812
【裁判案由】    詐欺
【裁判全文】
臺灣彰化地方法院刑事判決             97年度簡上字第197號
上  訴  人  臺灣彰化地方法院檢察署檢察官
被      告  乙○○
上列上訴人因被告詐欺案件，不服本院九十七年度員簡字第三四
六號中華民國九十七年五月三十日第一審簡易判決（原檢察官聲
請簡易判決處刑案號：九十七年度偵字第四０六三號），提起上
訴，本院管轄第二審合議庭判決如下：
    主  文
上訴駁回。
    事實及理由
一、本案經本院審理結果，認第一審判決認事用法及量刑均無不
    當，應予維持，並引用第一審判決書記載之事實、證據及理
    由（如附件，惟原刑事簡易判決所引用檢察官聲請簡易判決
    處刑書犯罪事實欄第五、六行『提供給姓名年籍不詳綽號「
    小惠」之陌生女子使用』之記載應更正為『提供給姓名年籍
    不詳綽號「小惠」之陌生成年女子使用』）。
二、本件上訴人即檢察官上訴意旨略以：臺灣彰化地檢署九十七
    年度偵字第四０六三號聲請簡易判決處刑書已載明「被告所
    為，助長詐欺集團之猖獗，影響社會交易安全，增加被害人
    追償之困難，惟被告事後坦承犯行，知所悔改，犯後態度尚
    佳等一切情狀」，而據以求刑有期徒刑三月。原審所量刑度
    與檢察官之求刑有異，本應說明所量刑度之理由及依據，惟
    原審雖全部引用該聲請簡易判決處刑書之記載，竟漏未說明
    僅對被告量處拘役五十日，而與檢察官之求刑不同之理由，
    已有判決不備理由之嫌。再衡以原審於類似案件，自首之幫
    助詐欺取財被告周泓嘉尚量處有期徒刑三月，有貴院九十七
    年度彰簡字第四四九號簡易判決列印資料可考，本案被告並
    無自首情形，刑度竟低於三月，更有輕重失衡之嫌。是原審
    量刑似有不當，為此難認原判決妥適，請對被告量處有期徒
    刑三月等語。
三、本件被告雖矢口否認有幫助詐欺取財之犯行，辯稱：我在交
    給「小惠」帳戶之前一、二星期前在網路上認識她，她說別
    人要匯款還她錢，起先她要跟我借銀行的存摺，我跟她說我
    沒有銀行的存摺，所以我借給他郵局的金融卡及密碼云云。
    經查：
（一）被害人甲○○因受詐騙致將其所有之新臺幣（以下同）二
      萬九千九百八十三元匯入被告所開設之上開郵局帳戶內等
      情，已據證人即被害人甲○○於警詢中指述綦詳，並有被
      害人甲○○之渣打銀行自動櫃員機交易明細表匯款資料及
      被告之郵政存簿儲金簿餘額及其郵局之查詢帳戶最近交易
      資料各一份在卷可稽，足徵被告所申設之上開郵局帳戶，
      確遭詐騙集團成員作為實施詐欺取財之用。
（二）按刑法上之故意，分為直接故意（確定故意）與間接故意
      （不確定故意），行為人對於構成犯罪之事實，明知並有
      意使其發生者，為直接故意；行為人對於構成犯罪之事實
      ，預見其發生而其發生並不違背其本意者，為間接故意。
      且幫助犯之成立，以行為人主觀上認識被幫助者正欲從事
      犯罪或係正在從事犯罪，且該犯罪有既遂之可能，而其行
      為足以幫助他人實現構成要件者，即具有幫助故意，並不
      以行為人確知被幫助者係犯何罪名為必要。
（三）又金融機構之帳戶為個人理財之工具，為便利大眾使用此
      一理財工具，以資活絡資金供需，對於申請開設金融帳戶
      並無設有任何特殊之限制，一般民眾皆能自由申請開戶，
      並得同時在不同金融機構申請多數存款帳戶使用，乃眾所
      周知之事實，依一般人之社會生活經驗，倘係經由合法管
      道之收入或支出，其於金融機構帳戶之存放及提領，本可
      自行向金融行庫開立帳戶後使用，殊無大費周章使用他人
      帳戶之必要，況且近來類如刮刮樂、退稅轉帳、帳戶遭詐
      騙集團冒用等詐騙案件層出不窮，詐騙集團多利用人頭帳
      戶做為出入帳戶，不僅廣為媒體所披載，亦經政府各機關
      一再宣導提醒注意，尤以現今各地金融機構所設自動提款
      機莫不設定轉帳之警示畫面，或張貼警示標語，促請使用
      大眾注意，衡諸目前社會以電視、報紙甚至網路等管道流
      通資訊之普及程度，以及使用自動提款機從事提款、轉帳
      交易之頻繁，苟見有陌生人不思以自己名義申請開立帳戶
      ，反而向不特定人蒐集或收購他人之金融機構帳戶或提款
      卡使用，帳戶所有人焉能安心將其帳戶交付他人，而絲毫
      未加懷疑其收購或取得帳戶之目的即在於詐取他人財物？
      而被告係智慮成熟之成年人，對此自不能諉為不知。則該
      不詳姓名、年籍綽號「小惠」之成年女子於取得被告提供
      之上開銀行帳戶後，嗣經用於詐欺取財之不法用途，此種
      犯罪手法仍未逸脫於被告幫助他人犯罪意思之外，即屬被
      告所預見。而被告提供上開郵局帳戶提款卡在先，縱已得
      悉該女子可能作為上開犯罪用途，卻又容任該項犯罪行為
      之繼續實現，毫無積極取回前揭物品或其他主觀上認為不
      致發生該項犯罪結果之確信，益徵前揭犯罪行為自仍不違
      其本意，被告應具有幫助他人詐欺取財犯罪之間接故意甚
      明，故被告所辯其不知該綽號「小惠」之女子承租上開帳
      戶是做為詐騙之用等語，顯係事後卸責之詞，不足採信，
      本件事證已臻明確，被告幫助詐欺取財犯行堪予認定。
四、按量刑之輕重係屬事實審法院得依職權自由裁量之事項，苟
    已斟酌刑法第五十七條各款所列情狀而未逾法定刑度，即不
    得遽指為違法。且在同一犯罪事實與情節，如別無其他加重
    或減輕之原因，下級審法院量定之刑，亦無過重或失輕之不
    當情形，則上級審法院對下級審法院之職權行使，原則上應
    予尊重（最高法院八十五年度台上字第二四四六號判決參照
    ）。原審以被告幫助詐欺取財事證明確，並審酌被告上開犯
    案之情狀及被害人甲○○被詐騙之金額係二萬九千九百八十
    三元，據以論罪科刑，判處被告拘役五十日，並諭知易科罰
    金之折算標準，核無不當，上訴人即檢察官指摘原判決有量
    刑過輕之不當情事，請求撤銷原判決，為無理由，應駁回其
    上訴。
據上論斷，應依刑事訴訟法第四百五十五條之一第一項、第三項
、第三百七十三條、第三百六十八條，判決如主文。
本件經檢察官張聖傳到庭執行職務。
中    華    民    國    97    年    8     月    12    日
                        臺灣彰化地方法院刑事第二庭
                            審判長法官   石馨文
                            法      官   黃齡玉
                            法      官   尚安雅
以上正本證明與原本無異。
本件不得上訴。
中    華    民    國    97    年    8     月    13    日
                            書  記  官   洪年慶


司法院資訊處製作；財團法人民間司法改革基金會備份。
